【裁判字號】    98,審易,3217
【裁判日期】    981203
【裁判案由】    詐欺等
【裁判全文】
臺灣高雄地方法院刑事判決            98年度審易字第3217號
公  訴  人  臺灣高雄地方法院檢察署檢察官
被      告  甲○○
上列被告因詐欺等案件，經檢察官聲請以簡易判決處刑（98年度
偵字第16917 號）本院認不應依簡易判決處刑，改依通常程序審
理，茲判決如下：
    主    文
本件管轄錯誤，移送於臺灣臺南地方法院。
    理  由
一、本件原聲請意旨略以：被告甲○○於民國95年3 月間，與黃
    俊瑋（經檢察官另為不起訴處分）共同出資，而以被告名義
    及分期付款附條件買賣之方式，向位於臺南市○○○路○段
    265 號之順益汽車股份有限公司（下稱順益公司），購買車
    牌號碼1972-NR 號自用小客車（下稱系爭汽車），並約定款
    項未付清前，順益公司擁有其所有權；又甲○○於同日另向
    位於臺南縣永康市○○○路30號16樓之新安東京海上產物保
    險股份有限公司臺南分公司（下稱新安公司）投保竊盜險，
    保險期間為95年3 月31日至96年3 月31日。詎該車平時雖由
    甲○○與黃俊瑋共同使用，然因黃俊瑋因積欠許榮順及林冠
    良約新臺幣（下同）42萬元債務，黃俊瑋遂於95年11月25日
    或26日，在高雄市前金區○○○路某處，將系爭汽車（含
    1972-NR 號車牌2 面及車鑰匙1 支）交付予許順榮（經檢察
    官另為不起訴處分），用以擔保其積欠許順榮及林冠良之債
    務。惟黃俊瑋將上開事實告知甲○○後，甲○○明知系爭汽
    車並未失竊，竟仍分別基於未指定犯人而向該管公務員誣告
    犯罪、使公務員登載不實、詐欺取財及詐欺得利之犯意，而
    為下列犯行: （一）甲○○於95年12月8 日17時15分許，至
    位於臺南市○○區○○里○○路32 1號之臺南縣警察局第四
    分局育平派出所，向承辦員警黃泓翔謊稱: 伊於同日16時30
    分許，發現停放在臺南市○○區○○路與健康三街口之系爭
    汽車遭竊云云，請求警方協助調查，而未指定犯人向該管司
    法警察機關誣告他人犯竊盜罪，並使不知情之承辦員警黃泓
    翔將系爭汽車失竊之不實事項登載於其職務上所作成之「臺
    南市警察局車輛失竊電腦輸入單」，並將此不實事項鍵入其
    所掌管之電磁登記記錄，足以生損害於警察機關對於車輛失
    竊資料管理之正確性；（二）甲○○於申報上開系爭汽車遭
    竊後，復於96年1 月19日12時27分許持該管警察機關所作成
    之車輛失竊電腦輸入單，至位於臺南市○區○○路1 號之交
    通部公路總局嘉義區監理所臺南監理站辦理車輛失竊註銷，
    使不知情之該監理站承辦人員林重光將前開不實事項登載於
    其職務上作成之「汽車車輛異動登記書」上為註銷牌照之登
    記，並將此不實事項鍵入其所掌管之電磁登記記錄，足生損
    害於監理機關對於車輛管理之正確性；（三）甲○○另於95
    年12月15日15時46分許，先持上開失竊報案相關文件，向新
    安公司申請理賠，再補送系爭汽車失竊註銷相關文件，使新
    安公司理賠人員陷於錯誤，而於96年1 月22日理賠順益公司
    363,771 元，並使王顯文因而不用再償還該車輛其餘未給付
    之分期付款買賣價金，而以上開方式，使新安公司將上開理
    賠金給付予順益公司，並使甲○○得上開財產上不法之利益
    。嗣經警方於98年3 月9 日10時40分許，在許順榮位於高雄
    縣林園鄉○○街29號住處騎樓，執行查贓勤務時，發現該車
    （懸掛原為蔡萬益所有而於92年9 月9 日逾檢註銷之UI-775
    6 號車牌2 面，原懸掛之1972-NR 號車牌2 面則下落不明）
    停放於該處，且現由許順榮占有使用，經循線調查，始悉上
    情；因認被告涉犯刑法第171 條第1 項之誣告、第339 條第
    1 項之詐欺取財罪嫌等語。
二、按無管轄權之案件，應諭知管轄錯誤之判決，並同時諭知移
    送於管轄法院，並得不經言詞辯論為之，刑事訴訟法第304
    條、第307 條分別定有明文。次按案件由犯罪地或被告之住
    所、居所或所在地之法院管轄，刑事訴訟法第5 條第1 項亦
    有明文。
三、經查，本件被告甲○○之住所係在台南縣關廟鄉○○○路65
    8 號，而其係向台南縣警察局第四分局育平派出所警員為未
    指定人犯之誣告行為，並使該員警登載系爭汽車業已失竊之
    資料於台南市警察局車輛失竊電腦輸入單上；另被告復持該
    車輛電腦輸入單至台南監理站、使不知情之監理所人員將系
    爭車輛失竊之資料登載於其職務上所做成之「汽車車輛異動
    登記書」並為註銷牌照之登記；嗣又持該相關失竊文件向新
    安公司申請保險理賠等情，業據被告於偵查時供承明確，並
    有車籍查詢基本資料詳細畫面、台南市警察局車輛失竊電腦
    輸入單、汽車車輛異動登記書、新安東京海上產物保險股份
    有限公司理賠計算書、照片等附卷可稽，足見
    本件被告之住所地、犯罪之行為地與結果地均不在本院管轄
    區域之範圍。此外，復查無其他證據足證本院就本件被告詐
    欺等案件具有管轄權，揆諸首揭說明，公訴人向本院提起公
    訴自有未合，爰不經言詞辯論，逕為諭知管轄錯誤之判決，
    並同時諭知移送於有管轄權之臺灣台南地方法院。
據上論斷，應依刑事訴訟法第452 條、第304 條、第307 條，判
決如主文。
中    華    民    國    98    年    12     月    3    日
                    刑事第三庭  審判長法  官 黃宗揚
                                      法  官 陳筱雯
                                      法  官 陳航代
以上正本證明與原本無異。
如不服本判決，應於判決送達之日起10日內向本院提出上訴書狀
。
中    華    民    國    98    年    12     月    3    日
                                      書記官 陳玉娥


司法院資訊處製作；財團法人民間司法改革基金會備份。
